臺灣高等法院臺南分院刑事判決　　　　　　　　　　　　　　　　　　　行股
　　上　訴　人　臺灣台南地方法院檢察署檢察官
　　被　　　告　甲○○
右上訴人因被告過失傷害案件，不服臺灣台南地方法院九十一年度交易字第五十九號
中華民國九十一年七月四日第一審判決（起訴案號：臺灣台南地方法院檢察署九十年
度偵字第一四二九０號），提起上訴，本院判決如左：
      主      文
上訴駁回。
      事      實
甲○○於民國（下同）九十年七月十一日十三時十分許，駕駛車牌二Ｍ－０八一０號
自用小貨車，沿臺南市○○路○段由南往北方向行駛，途經該路段七十四巷之無號誌
交岔路口處時，本應注意汽車倒車時應顯示倒車燈光或手勢後，謹慎緩慢後倒，並應
注意其他車輛及行人，且依當時情形，客觀上又無不能注意之情事，詎其竟疏未注意
西門路二段有無其他車輛經過，貿然由西門路二段外側快車道上北向南作倒車欲進入
七十四巷巷內，適乙○○手持行動電話騎駛車牌ＺＫＹ－五九０號輕型機車，沿西門
路二段由南往北行駛而來，亦疏未注意騎駛機車行駛於道路時，不得使用手持式行動
電話進行撥接或通話，且機車行駛時駕駛人應注意車前狀況，並隨時採取必要之安全
措施，及行車速度依標誌或標線之規定，行經無號誌之交岔路口時，應減速慢行，作
隨時停車之準備等交通安全規則，猶冒然以時速五十公里之車速超速急駛，行駛間並
使用手持式行動電話進行通話，而未作隨時停車之準備，迨發現甲○○之自用小貨車
在前方作倒車時，已避煞不及致人車失控倒地，機車左側並沿地滑曳撞上甲○○之自
用小貨車左後方，乙○○並因而受有左股骨轉子下骨折之傷害。案經乙○○訴由臺南
市警察局第二分局報請臺灣台南地方法院檢察署檢察官偵查起訴。
      理      由
一、被告甲○○右揭過失傷害之犯罪事實，已迭據其先後在警訊及歷次偵審中供承不
    諱，並有警方至現場處理所製作之道路交通事故調查報告表一份、蒐證照片八張
    ，附於警卷足稽，且被害人乙○○確因本件車禍受有左股骨轉子下骨折之傷害，
    亦有國立成功大學醫學院附設醫院所出具之診斷證明書二份，存於警卷可佐。按
    機器腳踏車駕駛人行駛於道路時，使用手持式行動電話進行撥接或通話者，處新
    台幣一千元罰鍰，道路交通管理處罰條例第三十一條之一第二項定有明文；次按
    汽車倒車時應顯示倒車燈光或手勢後，謹慎緩慢倒車，並應注意其他車輛及行人
    ；汽車（均含機車）行駛時，駕駛人應注意車前狀況，並隨時採取必要之安全措
    施；行車速度，依標誌或標線之規定；行車行經無號誌之交岔路口時，應減速慢
    行，作隨時停車之準備；道路交通安全規則第一百十條第二款、第九十四條第三
    項、第九十三條第一項、及同條項第三款，亦均分別規定甚明。被告及告訴人既
    均自承有合法考領駕照，自均屬有駕駛經驗之人，對於各該交通安全規則等應注
    意之事項，自均知之甚稔並應注意遵行，以防危險事故發生，且肇事當時係日間
    自然光線、天候陰、四線道、路面柏油、標線清晰、有快慢車道劃分、無號誌交
    岔路口、路面乾燥、無缺陷、無障礙物、視距良好、限速四十公里，亦有上開道
    路交通事故調查報告表可考，依當時狀況被告及告訴人客觀上亦無不能注意之情
    狀。乃被告竟疏未注意西門路二段有無其他車輛經過，貿然由西門路二段外側快
    車道上北向南倒車欲進入七十四巷巷內，致肇本件車禍，其有過失至明。而告訴
    人騎駛機車沿西門路二段由南向北行駛而來時，依被告在警訊中供稱：「當時車
    禍的發生是乙○○自己本身摔倒後來撞到我車子的左方，並非我去撞他的，且他
    摔倒後手中還握有一具行動電話，這一點是我要補充的。」等語（見警訊卷第二
    頁），及告訴人在原審自承：「（問：騎車有無打行動電話？）有，但是我在撞
    上前就已經關掉」等語（見原審卷第五十六頁），顯見告訴人於機車行駛間，確
    有使用手持式行動電話進行通話之事實，再觀之上開肇事現場相片及道路交通事
    故調查報告表上之事故現場圖所示，並比對兩車行車路線及肇事後之位置，可知
    在機車倒地前之行向車道上係先有四．七公尺之機車煞車痕，再接續有四．五公
    尺之機車刮地痕，而小貨車係左後方向燈及後保險桿部位受損，機車則係左車身
    刮損及大燈部分受損，顯見告訴人之機車應係先煞避不及失控倒地後，機車再沿
    地滑曳撞上被告自小貨車左後方無疑，告訴人亦有疏未注意遵行交通安全規則之
    情事，亦有過失。況本件肇事責任經送台灣省台南區車輛行車事故鑑定委員會鑑
    定結果，亦認「甲○○駕駛小客貨車，倒車未注意後方人車」及「乙○○駕駛輕
    機車，超速行駛，未注意車前狀況，失控摔倒」，同為肇事原因，復有該委員會
    南鑑字第九一０一六五號鑑定意見書，附於原審卷足參，被告委有過失益信而有
    徵。雖告訴人於本件車禍之發生與有過失，然被告之過失既與之併合發生，被告
    自難因此而得解免其過失罪責。且被告之過失行為與告訴人所受傷害之結果間，
    亦具有相當之因果關係。綜上本件事證已臻明確，被告之犯行洵堪認定，應予依
    法論科。
二、按刑法上所謂業務，係指以反覆同種類之行為為目的之社會活動而言。又從事業
    務之人，就一定危險認識之能力較一般常人為高，故課以較高之注意義務，換言
    之，客觀上，其避免發生一定危險之期待可能性較常人為高，故其違反注意之可
    責性，自亦較重。經查被告駕駛之車牌二Ｍ－０八一０號肇事自小貨車，係屬案
    外人杜佳益所有，被告僅係臨時借用而已，已據被告在原審供稱：「我沒有受雇
    於杜佳益，當時我跟他借車使用完畢，要開車還他才發生車禍。」（見原審卷第
    五十四頁），繼在本院供稱：「我並不是執行業務，我只是要將車子還回去，我
    只是向杜佳益借車，載木柴回去給我母親煮豆漿用，當天發生車禍是在還車的時
    候。」（見本院卷九十一年九月十七日審判筆錄），及證人杜佳益在原審證稱：
    「（案發當時被告甲○○是否要去送便當？）沒有，當天他是要向我借車載木材
    自行燒煮豆漿用。」（見原審卷第五十六頁）各等語在卷，且依被告在原審所呈
    其護照及臺灣居民往來大陸通行證之影本資料，其於八十九、九十年間曾多次往
    來大陸，於九十年間即出入大陸地區二次，每次離臺時間更有長達二個半月，益
    證其實無可能受僱雇於杜佳益，從事駕駛或運送物品之工作，難認其有反覆從事
    駕駛之業務行為，而以業務過失傷害罪相繩。核被告所為，係犯刑法第二百八十
    四條第一項前段之過失傷害罪。次按自首以對於未發覺之罪投案而受裁判為要件
    ，如案已被發覺，則被告縱有投案陳述自己犯罪之事實，亦只可謂為自白，不能
    認為自首，此有最高法院二十六年度上字第四八四號判例足參。卷查被告在肇事
    後並未留在事故現場等待員警到場，且經本件受理報案之員警鄭萬成前往處理時
    ，只發現肇事之自小貨車及機車停放在車禍現場，並未發現雙方駕駛人，而警員
    經該輛自小貨車車主杜佳益在現場告知後，即查知該輛自小貨車之駕駛人為被告
    等情，既有本件車禍現場處理員警鄭萬成所出具之報告書，附在原審卷為憑（見
    原審卷第三十六頁），是被告在肇事後既已被有偵查權之公務員發覺其為嫌犯後
    ，始至警局投案製作筆錄，即與自首之要件有間，難獲減刑之寬典。原審本於同
    上之見解，適用刑法第二百八十四條第一項前段、第四十一條第一項前段，罰金
    罰鍰提高標準條例第一條前段、第二條，並審酌被告之素行、應負過失責任之程
    度、告訴人與有過失、告訴人所受損害、及其犯後尚未與告訴人達成民事和解、
    暨犯後態度等一切情狀，對其量處拘役二十日，並諭知如易科罰金以三百元折算
    一日之標準。經核認事用法並無不合，量刑亦稱妥適。檢察官循告訴人請求提起
    上訴，認被告係犯業務過失傷害罪，指摘原判決量刑過輕不當，為無理由，應予
    駁回。
三、據上論結，應依刑事訴訟法第三百六十八條，判決如主文。
本案經檢察官曾顯智到庭執行職務。
中      華      民      國    九 十 一   年    九     月     三十       日
                                  臺灣高等法院臺南分院刑事第二庭
                                      審判長法官  游  明  仁
                                            法官  蘇  重  信
                                            法官  林  永  茂
右正本證明與原本無異。
不得上訴。
                                      法院書記官  劉  岳  文
中      華      民      國    九 十 一   年    九     月     三十       日
中華民國刑法第二百八十四條：
因過失傷害人者，處六月以下有期徒刑、拘役或五百元以下罰金，致重傷者，處一年
以下有期徒刑、拘役或五百元以下罰金。
